【裁判字號】    98,裁,3210
【裁判日期】    981217
【裁判案由】    發明專利舉發
【裁判全文】
最  高  行  政  法  院  裁  定
                                      98年度裁字第3210號
上  訴  人  優鋼機械股份有限公司
代  表  人  甲○○
訴訟代理人  李世章  律師
            徐念懷  律師
            蔡坤財
被 上訴 人  經濟部智慧財產局
代  表  人  乙○○
參  加  人  丙○○
上列當事人間發明專利舉發事件，上訴人對於中華民國98年9月2
4日智慧財產法院98年度行專訴字第51號判決，提起上訴，本院
裁定如下：
    主  文
上訴駁回。
上訴審訴訟費用由上訴人負擔。
    理  由
一、按依據智慧財產案件審理法第32條規定提起上訴者，除有特
    別規定外，應適用行政訴訟法關於上訴審程序相關規定。對
    於智慧財產法院判決之上訴，非以其違背法令為理由，不得
    為之，行政訴訟法第242條定有明文。依同法第243條第1項
    規定，判決不適用法規或適用不當者，為違背法令；而判決
    有同條第2項所列各款情形之一者，為當然違背法令。是當
    事人對於智慧財產法院判決上訴，如依行政訴訟法第243條
    第1項規定，以智慧財產法院判決有不適用法規或適用不當
    為理由時，其上訴狀或理由書應有具體之指摘，並揭示該法
    規之條項或其內容；若係成文法以外之法則，應揭示該法則
    之旨趣；倘為司法院解釋或本院之判例，則應揭示該判解之
    字號或其內容。如以行政訴訟法第243條第2項所列各款情形
    為理由時，其上訴狀或理由書，應揭示合於該條項各款之事
    實。上訴狀或理由書如未依此項方法表明者，即難認為已對
    智慧財產法院判決之違背法令有具體之指摘，其上訴自難認
    為合法。
二、本件上訴人前於民國93年12月24日以「夾部變體結構改良（
    二）」向被上訴人申請發明專利（下稱系爭專利），經其編
    為第00000000號審查，准予專利，並於公告期滿後，發給發
    明第0000000號專利證書。嗣參加人以系爭專利有違專利法
    第22條第4項規定，不符發明專利要件，對之提起舉發。案
    經被上訴人審查，於97年12月1日以（97）智專三（三）050
    55字第09720666030號專利舉發審定書為「舉發成立，應撤
    銷專利權」之處分。上訴人不服，循序提起行政訴訟，經原
    審以98年度行專訴字第51號判決駁回後，上訴人仍不服，遂
    提起本件上訴，其上訴意旨略以：原審未審酌專利法第1條
    鼓勵、保護、利用發明之立法精神，致未充分考量上訴人於
    原審所提證據2、證據3、證據4、證據5與系爭發明專利之連
    繫關係，亦未具體說明採或不採之理由，誠有判決不備理由
    之違法。又系爭發明專利與證據2兩者最大相異之處，在於
    系爭發明專利係針對打開嚴重打滑螺絲扣件所為之設計，其
    具有「可以咬住嚴重打滑螺絲扣件達70%」之功效，而證據2
    所描述之技術內容，其中間圓弧較平，根本咬不住打滑螺絲
    扣件，又其尖齒太接近螺母邊角，而第一、二齒為尖角，會
    因齒數太密而後傷害螺母，且尖齒亦不耐用，在實施數百次
    後即有導致崩齒之危險。是相較證據2該先前技術，系爭發
    明專利自具有進步性，而非所屬技術領域中具通常知識能輕
    易完成者。惟查，原判決肯認系爭發明專利與證據2該先前
    技術兩者在結構上有所不同；卻僅以系爭發明專利係「形狀
    上之簡單變化且未產生無法預期之功效」為由，判定其申請
    專利範圍第1項不具進步性。並未於理由項下具體說明為何
    結構不同之系爭發明專利不具進步之依據，且置系爭新型專
    利具有「可以咬住嚴重打滑螺絲扣件達70%」之功效不顧，
    亦未考量「第二重考慮因素」，即系爭專利足以解決長久以
    來無法確實咬住嚴重打滑螺絲的技術問題，亦有判決不備理
    由之違法。再者，上訴人自94年起至98年為止，銷售系爭專
    利產品之金額已高達2億元，是上訴人在系爭專利產品之消
    費市場上，已投入相當之勞力、時間、費用，並在消費者之
    心目中建立卓著之商譽。若任由被上訴人違法撤銷系爭專利
    ，將致上訴人先前投入系爭發明專利產品市場之所有努力付
    諸東流，並造成商譽上無法回復之損害，基於行政法上比例
    原則及誠信原則之精神，原處分確實應予撤銷，是本件涉及
    公益影響當事人權利義務重大，依據行政訴訟法第253條第1
    項但書第3款之規定行言詞辯論之必要，爰依法聲請等語，
    雖以該判決違背法令為由，惟核其上訴理由，係就原審取捨
    證據、認定事實之職權行使，指摘其為不當，並就原審已論
    斷者，泛言未論斷，而非具體說明其有何不適用法規或適用
    法規不當之情形，並揭示該法規之條項或其內容，及合於行
    政訴訟法第243條第2項所列各款之事實，難認對該判決之如
    何違背法令已有具體之指摘。依首開規定及說明，應認其上
    訴為不合法。至上訴人聲請行言詞辯論，核無必要，併此敘
    明。
三、據上論結，本件上訴為不合法。依行政訴訟法第249條第1項
    前段、第104條、民事訴訟法第95條、第78條，裁定如主文
    。
中    華    民    國    98    年    12    月    17    日
                    最高行政法院第五庭
                        審判長法官  黃  璽  君
                              法官  曹  瑞  卿
                              法官  鄭  忠  仁
                              法官  吳  東  都
                              法官  陳  金  圍
以  上  正  本  證  明  與  原  本  無  異
中    華    民    國    98    年    12    月    18    日
                              書記官  王  福  瀛


司法院資訊處製作；財團法人民間司法改革基金會備份。
